【裁判字號】    88,訴,927
【裁判日期】    890128
【裁判案由】    毒品危害防制條例
【裁判全文】
臺灣臺北地方法院刑事判決                          八十八年度訴字第九二七號
    公  訴  人  臺灣臺北地方法院檢察署檢察官
    被      告  丙○○
                乙○○
    共      同
    指定辯護人  甲○
右列被告等因違反毒品危害防制條例案件，經檢察官提起公訴（八十七年度偵字第二
二七一二號），甲○判決如左：
    主  文
丙○○、乙○○均無罪。
    理  由
一、公訴意旨略以：被告丙○○（綽號兩光），乙○○係男女朋友關係，乃二人基於
    概括之犯意聯絡及行為分擔，自民國八十七年七、八月間起至同年十月間止，連
    續三次以每包海洛因（０‧三公克）新台幣三千元之代價，販賣予丁○○施用，
    其販賣方式係由丁○○以被告丙○○留給之行動電話號碼：000000000
    0號及傳呼器000000000號和丙○○聯絡後，再由丙○○至丁○○位於
    台北市○○區○○街住處收錢，後再由被告乙○○將海洛因送至上址交予丁○○
    施用，因認被告二人共同涉犯毒品危害防制條例第四條第一項之罪嫌云云。
二、按犯罪事實應依證據認定之，無證據不得推定其犯罪事實。又不能證明被告犯罪
    者，應諭知無罪之判決。刑事訴訟法第一百五十四條、第三百零一條第一項分別
    定有明文。又事實之認定，應憑證據，如未能發現相當證據，或證據不足以證明
    ，自不能以推測或擬制之方法，以為裁判基礎，最高法院四十年臺上字第八六號
    著有判例可資參照。
三、本件公訴人認被告丙○○、乙○○二人涉有右揭犯罪，無非係以證人丁○○及其
    妻戊○○二人於警訊中之指訴及被告丙○○供承其綽號確為兩光之事為其主要論
    據。訊據被告丙○○堅詞否認有何販賣毒品之犯行，辯稱：伊與丁○○並不熟識
    ，而伊雖曾向丁○○買過毒品海洛因，但未曾販賣海洛因予其夫婦施用，而當日
    丁○○打電話找伊，伊依約前往即遭警逮捕，伊並未有何販賣毒品之行為等語；
    又被告乙○○雖經合法傳喚，無正當理由未到庭，惟其於甲○調查時亦辯稱：伊
    不認識丁○○夫婦，亦未曾販賣海洛因予其等二人等語，經查：證人丁○○於警
    訊時先係供證：伊向丙○○購買三次海洛因，其中一次大概於八十七年十月二十
    四日下午三點多左右，在台北市○○街一二四號一樓交易，而伊需用毒品時，大
    多先打0000000000號之行動電話或以000000000之呼叫器號
    碼通知丙○○，俟丙○○過來收錢後，約二、三十分鐘，丙○○再夥同乙○○將
    海洛因送到伊家中云云（見八十七年十月二十九日丁○○第一、三、四次警訊筆
    錄），復於甲○庭訊時又結證稱：伊沒有向被告買海洛因，警員到伊店中，問伊
    有無吸毒之朋友，見黑板所寫「兩光」之字，叫伊打電話給「兩光」約被告出來
    ，被告一來就被抓了，至於警訊中供述被告販毒，係因伊身體不適，毒癮發作，
    警員叫伊按手印，伊就按了等語（見甲○八十八年年十一月十五日訊問筆錄），
    又證人戊○○即丁○○之配偶於警訊時雖亦供證：伊丈夫（即丁○○）要提供販
    賣毒品之人，綽號兩光，呼叫器號碼為000000000號云云（見八十七年
    十月二十九日戊○○警訊筆錄），惟甲○庭訊時復改證稱：伊沒有向乙○○、丙○○買過毒品，而丁○○未向其等二人買過毒品，亦未賣毒品予被告等語（見甲○八十八年九月十七日訊問筆錄），徵按丁○○、戊○○二人於審理中所供證之
    內容，既係踐行直接審理、公開辯論等正當法律程序而得之結果，且所供內容，
    與被告否認販買毒品並遭警逮捕等情節，約相符合，已足見證人丁○○、戊○○
    二人於警訊中所供證言之真實性顯有疑義。又衡以毒品之交易習性，販賣者與買
    受者間大多不相熟識，尤無信賴關係之可言，故為避免將來收取販賣利得之困難
    及引人疑竇，尤以一手交錢一手交貨且少人知曉為常態，而以證人丁○○前開警
    訊中所證，即被告丙○○販賣毒品之方式，係先至其家中收錢，約二、三十分鐘
    後，再夥同被告乙○○將海洛因送至其家中一節，此在被告丙○○若確由販賣毒
    品之犯行，其大可與丁○○逕行約定一手交錢一手交貨，尤無必要於收取丁○○
    購買毒品之金錢後，復約定交付毒品之時間，並按約前往交付毒品時，再夥由被
    告乙○○陪同，以徒增罪行曝光及脫逃困難之危險，是丁○○前開警訊中所供，
    益見與毒品交易之常態不符。再者，被告丙○○為警查獲之際，既未在其身上查
    獲絲毫毒品海洛因，且未扣得任何與販賣毒品海洛因有關之器具，則縱被告丙○○係經由丁○○之電話告知而碰面，自亦難僅憑此，即可逕認被告丙○○有販賣
    毒品海洛因之犯行。至於證人戊○○前於警訊中陳稱：係綽號兩光者，販賣毒品
    一節，因與審理中所供內容不符，難可採信，已如前述，而單以被告丙○○供承
    其綽號確為兩光之事，又無警訊筆錄外之證據，足資佐證其犯行，自亦無遽此而
    使其擔負販賣毒品刑責之理。此外，復查無其他積極之證據，足認被告二人有上
    開之犯行，核屬不能證明被告犯罪，爰依首開規定，諭知被告二人無罪之判決。
四、另被告乙○○經合法傳喚，無正當理由不到庭，甲○認係應為諭知無罪之案件，
    爰不待其陳述，逕行判決，附此敘明。
據上論斷，應依刑事訴訟法第三百零一條第一項、第三百零六條，判決如主文。
本案經檢察官馮成到庭執行職務
中      華      民      國      八十九      年    一  月     二十八     日
                                      臺灣臺北地方法院刑事第七庭
                                          法  官  蔡  世  祺
右正本證明與原本無異。
如不服本判決，應於判決送達後十日內，向甲○提出上訴狀。
                                          書記官  李  文  椿
中      華      民      國      八十九      年    一  月     二十九     日


司法院資訊處製作；財團法人民間司法改革基金會備份。
